臺灣高等法院刑事判決
110年度上訴字第312號
上  訴  人  
即  被  告  蔡長宏

上列上訴人因詐欺等案件，不服臺灣士林地方法院109年度審金
訴字第205號，中華民國109年10月28日第一審判決（起訴案號：
臺灣士林地方檢察署109 年度偵字第8966號、第8986號、第1015
5 號、第10516 號、第11812 號、第11937 號、第12085 號、第
12308 號），提起上訴，本院判決如下：
    主  文
上訴駁回。
    事實及理由
一、本案經本院審理結果，認第一審以上訴人即被告蔡長宏（下
    稱被告），就起訴書附表編號1首次參與詐欺集團提領詐騙
    所得款項之犯行，係犯組織犯罪條例第3條第1項後段之參與
    犯罪組織罪、刑法第339條之4第1項第2款之三人以上共同犯
    詐欺取財罪及洗錢防制法第14條第1項之洗錢罪，依想像競
    合之規定，從一重論以加重詐欺罪；就起訴書附表編號2至1
    9部分，均係犯刑法第339條之4第1項第2款之三人以上共同
    犯詐欺取財罪及洗錢防制法第14條第1項之洗錢罪，依想像
    競合之規定，均從一重論以加重詐欺罪，就上開各罪，分別
    均量處如附表編號1至19所示之刑，應執行有期徒刑2年8月
    。且依最高法院108年度台上大字第2306號裁定見解，審酌
    被告本案犯罪情狀，尚未達於應以保安處分預防矯治之程度
    ，認無予以強制工作之必要，而不為強制工作之諭知。並說
    明：被告因本案犯行，所得報酬為1萬元，未據扣案，應予
    宣告沒收，並諭知於全部或一部不能沒收或不宜執行沒收時
    ，追徵其價額。經核原判決認事用法、量刑及沒收之諭知均
    無不當，應予維持，並引用第一審判決書記載之事實、證據
    及理由（如附件）。
二、被告於本院審理時就起訴書附表所示時、地持提款卡領款之
    事實坦承不諱（見本院卷第117頁），惟其否認知悉所擔任
    為詐欺集團之車手，並未參與詐欺集團之詐欺犯行云云。
三、依下列說明，被告上訴理由均不足採　　
　㈠被告於偵訊自承：對方是用line的電話，我的上游叫小陳，
    提款卡是對方派人拿給我，我領到的錢也是交給他們指定的
    人，拿卡片給我的人和我交錢的人是不同的人，拿卡片的人
    是拿一個包裏給我，裡面有三張帳戶，有也四張帳戶的等語
    （見109偵8966卷第59頁），足見被告對於該工作實係某分
    工下之「三線」、且必須與其他成員「交接」之狀況，乃知
    之甚詳。
　㈡被告雖辯稱不認識實際詐騙被害人之共犯，且也不知提領是
    詐欺款項云云，然按金融機構帳戶，事關個人財產權益之保
    障，並具專屬性及私密性，應僅本人始能使用，縱偶有特殊
    情況須將存摺、提款卡及提款密碼交付他人者，亦必與該收
    受之人具相當信賴關係，並確實瞭解其用途始得為之，並無
    任意交付予他人使用之理，且我國金融機構眾多，一般人均
    可自由至銀行提領款項使用，是依一般人之社會生活經驗，
    如帳戶內之款項來源正當，持有存摺及提款卡等帳戶資料之
    人大可自行提領，若其不自行提領金融機構帳戶內款項，反
    而支付代價或提供利益委由他人以臨櫃或至自動櫃員機操作
    方式提領款項，就該金融機構帳戶內款項可能係詐欺所得等
    不法來源，當有合理之預期。況詐欺集團利用車手提領人頭
    金融機構帳戶款項，業經報章媒體多所披露，並屢經政府及
    新聞為反詐騙之宣導，是一般具有通常智識之人，應均可知
    支付薪資或對價委由他人以臨櫃或至自動付款設備方式提領
    金融機構帳戶款項者，多係藉此取得不法犯罪所得，且隱匿
    金融機構帳戶內資金實際取得人之身分，以逃避追查。被告
    於行為時為年近60歲之成年人，具高中肄業之智識程度，亦
    有擔任舉牌、派報等工作經驗，業據其自承在卷（見原審卷
    卷第100頁），是其案發時係具有一定之智識程度與社會經
    驗之成年人，對上情自無不知之理。且依被告所述其依「小
    陳」指示分別至南港，之後在三重、板橋、中和、永和、大
    安區復興南路、内湖、西湖路一段處取款等情（見109偵896
    6卷第59頁），由上開被告依指示提款及交付款項之過程以
    觀，足見「小陳」等於過程中均不欲親自或指派集團內其他
    人員與被告會面，而有逃避偵查機關追查之目的，方會透過
    此等迂迴且無從於事後追查之方式取交提款卡及款項，而被
    告猶配合此等顯與常情不符、亦與其所稱係「送交賭金」不
    符之工作模式，顯見被告主觀上對於該等款項之來源係屬不
    法，應有所認識及預見。
　㈢被告主觀上實能認知其所從事提款之工作乃屬詐欺犯罪分工
    之一部，已如前述。按共同實施犯罪行為之人，在合同意思
    範圍以內，各自分擔犯罪行為之一部，相互利用他人之行為
    ，以達其犯罪之目的者，即應對於全部所發生之結果，共同
    負責。又共同正犯之成立，祇須具有犯意之聯絡及行為之分
    擔，既不問犯罪動機起於何人，亦不必每一階段犯行，均須
    參與。被告雖非始終參與上開詐欺取財各階段犯行，惟其與
    該詐欺集團其他成員既為遂行彼等詐欺取財之犯行而相互分
    工，堪認係在合同意思範圍內，各自分擔犯罪行為之一部，
    並相互利用他人之行為，以達犯罪之目的，依照上開說明，
    被告應就其加入上開詐欺集團後所參與犯行，對於全部所發
    生之結果共同負責。而依被告上開所述，可見被告知悉共同
    從事此等犯行者，尚有成員多人，被告所辯無參與詐欺犯罪
    組織之犯意云云，無非卸責之詞，不足採信。
　㈣又按量刑係法院就繫屬個案犯罪之整體評價，為事實審法院
    得依職權自由裁量之事項，故量刑判斷當否之準據，應就判
    決之整體觀察為綜合考量，不可摭拾其中片段，遽予評斷，
    苟已以行為人之責任為基礎，並斟酌刑法第57條各款所列情
    狀，在法定刑度內，酌量科刑，無偏執一端，致明顯失出失
    入情形，即不得任意指摘為違法。本院審酌原審就被告之犯
    罪情節及科刑部分之量刑基礎，已於原判決理由欄內具體說
    明顯已斟酌刑法第57條各款事由而為刑之量定，係以行為人
    責任為基礎，兼顧對被告有利與不利之科刑資料，既未逾越
    法定範圍，亦無違背公平正義之精神，客觀上不生量刑畸重
    、畸輕或有所失出、失入之裁量權濫用，核與罪刑相當原則
    無悖，況原判決具體審酌本件犯罪而為整體評價，就被告所
    犯最輕本刑為有期徒刑1年之刑法第339 條之4第1 項第2款
    之三人以上共同犯詐欺取財罪，僅量處有期徒刑1年6月至1
    年1月之刑度，已屬從寬量處，實無再予減輕其刑之餘地。
    縱與被告主觀上之期待有所落差，仍難遽指原審量刑有何不
    當或違法。被告上訴爭執量刑，請求從輕云云，亦無可採。
四、綜上，被告提起本件上訴，為無理由，應予駁回。
據上論斷，應依刑事訴訟法第373條、第368條，判決如主文。
本案經檢察官施清火到庭執行職務。　
中　　華　　民　　國　　110 　年　　4 　　月　　14　　日
                  刑事第十二庭  審判長法　官  陳如玲 
                                      法　官  郭惠玲
                                      法　官  廖建瑜
以上正本證明與原本無異。
如不服本判決，應於收受送達後20日內向本院提出上訴書狀，其
未敘述上訴之理由者並得於提起上訴後20日內向本院補提理由書
（均須按他造當事人之人數附繕本）「切勿逕送上級法院」。
                                      書記官  邵佩均　
中　　華　　民　　國　　110 　年　　4 　　月　　14　　日